【裁判字號】    95,訴,147
【裁判日期】    950822
【裁判案由】    違反森林法
【裁判全文】
臺灣臺東地方法院刑事判決               95年度訴字第147號
公  訴  人  臺灣臺東地方法院檢察署檢察官
被      告  甲○○
            乙○○
                    9號
上列被告因違反森林法案件，經檢察官提起公訴（95年度偵字第
1435號），被告二人於準備程序中為有罪之陳述，經本院合議庭
裁定改由受命法官獨任進行簡式審判程序，判決如下：
    主  文
甲○○結夥二人以上，為搬運贓物，使用車輛，竊取森林主產物
，累犯，處有期徒刑捌月，併科罰金新台幣貳萬柒仟元，罰金如
易服勞役，以新台幣參仟元折算壹日。扣案小把鐮刀壹把、頭燈
壹具，均沒收。
乙○○結夥二人以上，為搬運贓物，使用車輛，竊取森林主產物
，處有期徒刑柒月，併科罰金新台幣貳萬柒仟元，罰金如易服勞
役，以新台幣參仟元折算壹日。扣案小把鐮刀壹把、頭燈壹具，
均沒收。
    事  實
一、甲○○前於民國90年4月間，因妨害公務等案件，經本院以
    90年度簡字第17號分別判處有期徒刑4月、拘役30日、罰金
    10000元確定，於90年6月25日入監執行，原應於90年9月28
    日執行完畢，惟因接續執行拘役及罰金易服勞役共計63日，
    故至90年12月1日執行完畢出監，仍未悔改，與乙○○、林
    宏樹（另經本院審理中）共同意圖為自己不法所有，由林宏
    樹提議給付乙○○新台幣（下同）1,500元（因被查獲而未
    取得）以協助搬運，並託請甲○○以車號PQX-037號重型機
    車載同乙○○上山會合，林宏樹則自行駕駛8302-GS號自小
    貨車，並攜帶其所有之小把鐮刀1把、頭燈1具等工具，於95
    年5月15日中午12時許，先後前往行政院農業委員會林務局
    臺東區林管處（下稱臺東林管處）臺東事業區第5級第6林班
    地交界300公尺處，由甲○○以機車頭燈照射，未經許可共
    同擅自將已遭不明人士砍伐切割之森林主產物牛樟木14塊，
    總價值為9557元，由林宏樹、乙○○搬運其中13塊置放於上
    開自小貨車車斗得手後，因最後一塊牛樟木重量過重，遂由
    林宏樹、乙○○、甲○○3人共同搬運置放於上開小貨車車
    斗，並由林宏樹、乙○○駕車搭載所竊得之牛樟木下山，甲
    ○○則同時騎乘機車下山，嗣於同日晚上8時許，為警當場
    查獲，並扣得小把鐮刀1把、頭燈1具等行竊工具，起獲所竊
    得牛樟木14塊，及甲○○所有非供本件犯罪所用之大把鐮刀
    1 把、螺絲起子1支、手電筒1具等物。
二、案經臺東縣警察局臺東分局報請臺灣臺東地方法院檢察署檢
    察官偵查起訴。
    理  由
一、程序方面：本件被告甲○○、乙○○所犯為森林法第52條第
    1項之罪，核屬刑事訴訟法第273條之1第1項所定死刑、無期
    徒刑、最輕本刑為三年以上有期徒刑以外之罪，亦非高等法
    院管轄之第一審案件，而被告於本院行準備程序中就被訴事
    實為有罪之陳述，經告知被告簡式審判程序之旨並聽取當事
    人意見後，本院合議庭裁定由受命法官獨任進行簡式審判程
    序，合先敘明。
二、上開犯罪事實，業據被告甲○○、乙○○於偵查及審理中坦
    承不諱，核與證人即共同被告林宏樹證述情節相符，並有森
    林暨自然保育警察扣押筆錄1份、扣押物品目錄表1紙、代保
    管條2紙、臺東林管處會勘紀錄1紙、職務報告書2份、每木
    調查一覽表1紙、照片10幀在卷可參，又被告所砍伐牛樟木
    之地區為臺東事業區第46林班地，山價總計9557元等情，亦
    有行政院農業委員會林務局臺東林區管理處95年6月20日東
    政字第0957101970號函附之價格查定書足憑，綜上可知，被
    告二人自白核與事實相符，本件事證明確，被告二人之犯行
    洵堪認定。
三、按森林法竊盜罪為刑法竊盜罪之特別法，依特別法優於普通
    法原則，自應優先適用森林法竊盜罪處斷。核被告甲○○、
    乙○○所為，係犯森林法第52條第1項第4、6款之加重竊取
    森林主產物罪。次按森林法第52條第1項所列各款乃該條竊
    取森林主、副產物之加重條件，犯該罪兼具數款加重情形時
    ，因竊取行為祇有一個，仍祇成立一罪，尚非法條競合或犯
    罪競合（最高法院69年台上字第3945號判例意旨參照）。按
    刑法於94年2月2日修正公布，並於95年7月1日施行（下稱新
    法；修正前刑法，則均簡稱舊法），而有關新舊法之比較，
    應就罪刑有關之共犯、連續犯、累犯加重等暨其他法定加減
    原因（如身分加減）與加減例等一切情形，綜其全部罪刑之
    結果而為比較（最高法院95年第8次刑事庭會議決議參照）
    。被告二人間與共犯林宏樹就前揭犯罪事實之犯行，具有犯
    意聯絡及行為分擔，不論依修正前之刑法第28條，或修正後
    之刑法第28條之規定，均構成共同正犯，對被告而言並無有
    利或不利之情形，自不生新舊法比較之問題。又被告甲○○
    有事實欄所載有期徒刑執行完畢之情形，有臺灣高等法院被
    告前案紀錄表1份附卷可稽，其於5年以內再故意犯本件有期
    徒刑以上之罪，不論依修正前之刑法第47條，或修正後之刑
    法第47條第1項之規定，均構成累犯，並加重其刑，對被告
    甲○○而言並無有利或不利之情形，自不生新舊法比較之問
    題。惟被告2人於犯罪時，刑法第42條第2項前段規定：「易
    服勞役以1元以上3元以下折算一日。」，被告行為時之易服
    勞役折算標準，業據修正前罰金罰鍰提高標準條例第2條前
    段規定，就其原定數額提高為100倍折算1日，則本件被告行
    為時之易服勞役折算標準，應以銀元300元折算1日，即新台
    幣900元折算1日。惟95年7月1日修正公布施行之刑法第42條
    第3項前段規定：「易服勞役以新台幣1000元、2000元或
    3000元折算1日。」比較修正前後之易服勞役折算標準，以
    修正後之規定，較有利於被告，是經上開綜合比較結果，則
    應依刑法第2條第1項後段規定，適用修正後之刑法第28條、
    第47條第1項、第42條第3項前段規定，對被告最為有利，附
    此敘明。爰審酌被告二人犯罪之動機、目的、素行，所竊得
    之數量非鉅，惡性並非重大，雖非直接下手砍伐森林主產物
    ，惟竊取森林資源仍屬不該，及被告甲○○參與犯罪程度，
    被告乙○○並未取得酬金、家庭情況，及其等犯罪後均坦承
    犯行，態度良好，檢察官求刑尚屬稍重等一切情狀，分別量
    處如主文所示之刑。又被告甲○○、乙○○所竊取之牛樟木
    共計14塊，贓額共計為9557元，有行政院農業委員會林務局
    臺東林區管理處95年6月20日東政字第0957101970號函附之
    價格查定書1件在卷可稽，爰依森林法第52條第3項之規定，
    處以贓額即上述牛樟木山價2倍以上5倍以下如主文所示的罰
    金，罰金部分並均諭知易服勞役之折算標準。
四、又扣案之小把鐮刀1把、頭燈1具，為共犯林宏樹所有供犯本
    件犯罪所用之物，依共犯連帶關係，應予宣告沒收；又扣案
    之大把鐮刀1把、螺絲起子1支、手電筒1具，雖為被告甲○
    ○所有，然非供本件犯行所用之物，業據被告甲○○供陳於
    卷，故不予宣告沒收，附此敘明。
據上論斷，應依刑事訴訟法第273條之1第1項、第299條第1項前
段，森林法第52條第1項第4款、第6款，刑法第11條前段、第2條
第1項後段、第28條、第47條第1項、第42條第3項、第38條第1項
第2款，判決如主文。
本案經檢察官丙○○到庭執行職務
中    華    民    國    95    年    8     月    22    日
                  刑事第一庭    法  官  呂煜仁
以上正本證明與原本無異。
如不服本判決，應於判決送達後10日內向本院提出上訴狀（須附
繕本）。
「切勿逕送上級法院」
                                書記官  王希文
中    華    民    國    95    年    8     月    23    日
附記
森林法第52條第1項第4、6款
 (加重竊取森林主、副產物罪)
竊取森林主、副產物而有左列情形之一者，處六月以上五年以下
有期徒刑，併科贓額二倍以上五倍以下罰金：
四  結夥二人以上或僱使他人犯之者。
六  為搬運贓物，使用牲口、船舶、車輛，或有搬運造材之設備
    者。


司法院資訊處製作；財團法人民間司法改革基金會備份。
